【裁判字號】    97,訴,413
【裁判日期】    970523
【裁判案由】    損害賠償
【裁判全文】
臺灣士林地方法院民事判決               97年度訴字第413號
原      告  乙○○○
被      告  甲○○
            丙○○
上列當事人間刑事附帶民事損害賠償事件（本院95年度附民字第
178 號），經本院刑事庭移送前來，本院於民國97年5 月7 日言
詞辯論終結，判決如下：
    主  文
被告甲○○應給付原告新臺幣陸萬元，及自民國九十五年十一月
八日起至清償日止，按週年利率百分之五計算之利息。
被告丙○○應給付原告新臺幣柒萬元，及自民國九十五年十一月
八日起至清償日止，按週年利率百分之五計算之利息。
原告其餘之訴駁回。
本判決第1 項、第2 項得假執行。
原告其餘假執行之聲請駁回。
    事  實  及  理  由
一、原告起訴主張：
  (一)被告甲○○（下稱甲○○）為原告配偶之弟，被告丙○○（
    下稱丙○○，與甲○○合稱被告）為甲○○之妻。民國94年
    11月10日，原告之婆婆李吳月鳳因病住院於臺北市立聯合醫
    院陽明院區（下稱陽明醫院），原告即偕夫李吉正、女李佳
    燕前往探視，甲○○當時亦在場，竟因原告談及李吳月鳳土
    地何以過戶甲○○名下及存摺存款被提領之問題，甲○○即
    出拳痛毆原告頭部，致原告受有頭部外傷合併腦震盪之傷害
    。
  (二)95年3 月21日，原告前往財團法人振興復健醫學中心（下稱
    振興醫院）探望久病轉院之李吳月鳳時，丙○○又因上開有
    關李吳月鳳財產過戶及存款遭提領問題，與原告發生爭執，
    爭執中丙○○竟突然動手抓扯原告頭髮，並抓傷原告臉部、
    腿部，且出拳毆打原告頭部、胸部及手部，致原告受有右臉
    頰抓傷（4 公分長）、額頭擦傷（0.5 x0.5公分）、臉部擦
    傷（1.5x0.2 公分，3x0.2 公分）、左胸瘀傷（3x2 公分）
    、左腰瘀傷（3x2 公分）、左小腿抓傷（10x2公分）、手掌
    擦傷（0.5x0.2 公分）、第1 、2 頸椎及第4 、5 頸椎輕度
    半脫位等傷害。嗣原告於95年3 月22日、95年4 月23日，分
    別因頸椎疼痛至醫院看診，經醫師開藥服用無效後，便自行
    買藥膏擦拭，惟仍持續疼痛無法治癒，後再經神經外科醫師
    診斷須長期復健治療，原告因此受有時間之浪費及精神上之
    痛苦。
  (三)被告均侵害原告之頭部，致原告受傷期間常暈眩，且思及案
    發經過每每恐懼不已，精神上受有非常嚴重之傷害。爰依民
    法第184 條第1 項前段、195 條第1 項前段，聲明請求判決
    ：
    1.甲○○應給付原告精神慰撫金新臺幣（下同）50萬元，及
      自刑事附帶民事起訴狀繕本送達翌日起至清償日止，按週
      年利率5%計算之利息。
    2.丙○○應給付原告精神慰撫金50萬元，及自刑事附帶民事
      起訴狀繕本送達翌日起至清償日止，按週年利率5%計算之
      利息。
    3.原告願供擔保，請准宣告假執行。
二、被告之答辯：
  (一)甲○○辯稱：伊從未毆打過原告，94年11月10日在陽明醫院
    只是作勢要打原告，但沒有真的打。
  (二)丙○○辯稱：95年3 月21日伊與原告在振興醫院病房因財產
    問題發生爭執，原告說要去找里長講清楚，伊即一手勾住原
    告的手，另一手去開病房門，打算去找里長，但原告將伊摔
    開，伊因此撞到牆及門；原告另拿雨傘作勢打伊，伊亦拿了
    塑膠椅要嚇阻原告，但二人均為旁人拉住，沒有實際碰觸對
    方；嗣後原告被他人拉出病房，並開始叫罵，後來又回到病
    房拿雨傘打伊，原告一直打伊一直擋，故二人均受傷等語。
  (三)並均聲明請求判決：原告之訴駁回。
三、本件經兩造於本院整理並簡化之爭點為（本院卷第28頁）：
  (一)被告是否有毆打原告之侵權行為？
  (二)原告因與被告衝突而受傷，得請求之精神慰撫金數額為若干
    ？
四、茲析述如下：
  (一)甲○○確於94年11月10日，在陽明醫院毆打原告，並致原告
    受有頭部外傷合併腦震盪之傷害。
    1.甲○○雖否認有毆打原告之行為，惟甲○○於94年11月10
      日徒手毆打原告，致原告受有頭部外傷合併腦震盪傷害之
      情，業據原告之夫李吉正、原告之女李佳燕於本院95年度
      易字第1257號刑事案件（下稱刑事案）96年9 月20日審判
      期日證述明確，而原告提出其於94年11月11日至振興醫院
      就診之診斷證明書1 紙（本院95年度附民字第178 號卷〈
      下稱附民卷〉第3 頁），該診斷證明書記載之傷勢情形，
      又與原告所陳及證人李吉正、李佳燕於刑事案所證原告遭
      甲○○毆打所造成受傷之位置相符，堪可憑信。
    2.況查，原告固係甲○○之兄嫂，惟2 家已因李吳月鳳財產
      支用、分配問題彼此交惡，當時甲○○與原告口角之內容
      亦與此相關，即原告質疑李吳月鳳之存款遭甲○○提領，
      出口罵甲○○「小偷」，並拿取拖鞋在手，狀似欲持以毆
      打甲○○，已據甲○○於刑事案自承，並經證人李吉正、
      李佳燕於刑事案證述無訛。則在原告言語、動作相激之情
      況下，甲○○因心有不甘，深覺受辱而出手毆打原告，亦
      與常情無悖。
    3.證人蔡花（即自94年1 月1 日起，迄95年4 月25日李吳月
      鳳去世止，受僱照護李吳月鳳之看護）固於刑事案就當時
      情形證稱：原告跟甲○○在吵架，甲○○後來伸手要打原
      告，原告也有拿拖鞋要打甲○○，伊伸手拉甲○○的手，
      兩人都沒有打到對方云云（刑事卷96年10月4 日審判筆錄
      第3 頁至第4 頁），與證人李吉正、李佳燕就所見情形於
      刑事案證稱略以：甲○○已出手擊中原告左額頭，李吉正
      旋即勸阻，甲○○始未再繼續毆擊等語，雖有不同。惟查
      ：甲○○出手之際，毫無預警，已據證人蔡花詳證在卷（
      刑事案96年10月4 日審判筆錄第4 頁參照），顯見甲○○
      係遭原告言語刺激後，驟然出手。而事發地點即陽明醫院
      8 樓819 病房內，除甲○○、原告、蔡花在場外，尚有原
      告之夫李吉正、原告之女李佳燕在場，各該人等之相對位
      置，約係原告在李吳月鳳床頭，鄰近原告者為李吉正，甲
      ○○則在床尾，蔡花又在甲○○後方，靠近床尾廁所之位
      置，有證人蔡花於刑事案之證詞可參（刑事案96年10月4
      日審判筆錄第8 頁參照）。蔡花身為看護，當時李吳月鳳
      家人既均已到場，圍繞在旁，則蔡花站立位置距離爭執核
      心之原告及甲○○較遠，當與常情無違。證人蔡花復於刑
      事案證稱當時雖有聽到原告與甲○○在對話，但因不想管
      家內事，故不知二人談話內容等語（刑事案96年10月4 日
      審判筆錄第4 頁），顯見其注意力並未放在原告及甲○○
      身上。是自蔡花所處位置及注意力而言，其如何能於事件
      驟起之際，即時自後攔阻甲○○，非無疑義。觀其等相關
      位置，李吉正係站在原告與甲○○中間，而原告之位置並
      無變動，甲○○復自承有出手毆擊原告之動作，顯見應係
      甲○○越過李吉正，往原告方向靠近而著手傷害犯行，則
      李吉正顯較蔡花之位置更為靠近甲○○；且其見甲○○欲
      毆其妻，當較局外人之蔡花更有充分制止紛爭之行為動機
      ，因認證人李吉正、李佳燕所證較合常情而堪信憑。
    4.綜上，應認甲○○確於94年11月10日，在陽明醫院有毆打
      原告，並致原告受有頭部外傷合併腦震盪之傷害之侵權行
      為。
  (二)丙○○確於95年3 月21日，在振興醫院毆打原告，並致原告
    受傷。
    1.原告主張丙○○於上揭時、地，傷害原告之事實，業據原
      告提出記載其於95年3 月21日門診，其頭面部受有右臉頰
      抓傷（4 公分長）、左小腿抓傷之振興醫院96年3 月21日
      家庭暴力驗傷診斷書1 紙在卷可稽（附民卷第4 頁），其
      驗得之傷勢部位，核與原告所稱丙○○徒手攻擊、毆打之
      部位大致相符。至其所稱丙○○捶其胸部3 下、腰部1下
      部分（參見刑事案96年9 月20日審判筆錄第8 頁），雖相
      關部位之胸部、腰部初於振興醫院驗傷之際未經檢出傷勢
      ，原告提出之臺北市立聯合醫院中興院區95年3 月23日甲
      種診斷證明書即已驗得其左胸部、左腰瘀傷之傷害情形（
      附民卷第5 頁），堪信原告與丙○○爭執後當日驗傷之際
      ，瘀傷未及浮現，隔2 日再行驗傷時瘀傷始浮現所致。應
      堪認原告之主張為可採信。
    2.另證人蔡花就95年3 月21日之情形，於刑事案證稱：當天
      不知道為什麼原告與丙○○2 人打起來，他們是互相拉扯
      ，有互相拉扯頭髮，有抓傷對方的臉。伊與隔壁床病人家
      屬上前，把她們拉開，伊要原告回去，但她還在外面走廊
      大聲嚷嚷。後來原告又說雨傘沒有拿，跟著伊後面進來病
      房，就拿雨傘從丙○○後面打丙○○，伊當時很緊張沒有
      看清楚，但知道原告有打到丙○○，丙○○就生氣，翻桌
      子，拿了塑膠椅，說要打來打，但是丙○○沒有將椅子丟
      出去。後來原告又要進來打丙○○，丙○○才把原告壓在
      牆角的椅子上等語（刑事卷96年10月4 日審判筆錄第5 頁
      、第6 頁）。顯見丙○○與原告間，確有互相拉扯、抓傷
      對方之行為。證人蔡花就丙○○有無抓傷原告左小腿部分
      ，雖證稱：「沒有看到」等語，然亦不足以逕認上開診斷
      證明書、及證人所為證述不可採信，附此敘明。
  (三)按因故意、過失不法侵害他人之權利者，負損害賠償責任；
    不法侵害他人之身體、健康、名譽、自由、信用、隱私、貞
    操，或不法侵害其他人格法益而情節重大者，被害人雖非財
    產上之損害，亦得請求賠償相當之金額。民法第184 條第1
    項前段、第195 條第1 項前段分別定有明文。經查本件被告
    毆傷原告等事實，既經認定如上(一)、(二)所述，原告主張其因
    身體權受到侵害，致精神上受到痛苦之情，洵堪認定。從而
    原告依上揭規定請求被告賠償非財產上損害，自為有據。本
    院審酌原告與甲○○為叔嫂關係，原告與丙○○則為妯娌關
    係，兩造平素不睦，迭有爭執及爭訟，復於醫院內母親病榻
    前因家產糾紛引發衝突；及原告為國小畢業，目前從事家事
    服務（幫人煮飯），月薪約1 萬多元，甲○○為初中肄業，
    務農，年收入約5 、60萬元，丙○○為大學畢業，從事財務
    工作，每月收入約5 萬元等兩造身分、地位、學經歷狀況，
    及原告受傷之程度及所受痛苦等一切情狀，認原告請求甲○
    ○、丙○○給付50萬元之精神慰撫金，核屬過高，應分別酌
    減為甲○○應賠償原告6 萬元，丙○○應賠償原告7 萬元之
    精神慰撫金。
五、另按給付無確定期限者，債務人於債權人得請求給付時，經
    其催告而未為給付，自受催告時起，負遲延責任，其經債權
    人起訴而送達訴狀，或依督促程序送達支付命令，或為其他
    相類之行為者，與催告有同一之效力；遲延之債務，以支付
    金錢為標的者，債權人得請求依法定利率計算之遲延利息。
    ，民法第229 條第2 項、第233 條第1 項前段分別定有明文
    。從而，原告依侵權行為之法律關係，請求甲○○給付6 萬
    元，請求丙○○給付7 萬元，及均自刑事附帶民事訴訟起訴
    狀繕本送達翌日即95年11月8 日起至清償日止，按週年利率
    5%計算之利息，為有理由，應予准許；逾上開範圍之請求，
    為無理由，應予駁回。
六、按所命給付之金額或價額未逾50萬元之判決，法院應依職權
    宣告假執行，民事訴訟法第389 條第1 項第5 款定有明文，
    依上開規定，本件原告勝訴部分，本院自應依職權宣告假執
    行。至原告敗訴部分，其假執行之聲請因訴之駁回而失所依
    據，應併予駁回。
七、本件判決基礎已臻明確，兩造其餘攻防方法及訴訟資料經本
    院審酌後，核與判決不生影響，無逐一論駁之必要，併此敘
    明。
八、本件損害賠償事件乃刑事附帶民事訴訟，由刑事庭移送前來
    ，於辯論終結為止，當事人並無任何裁判費或其他訴訟費用
    之支出，不論何造勝敗訴，均尚無應負擔之訴訟費用存在，
    本無確定訴訟費用額之必要，爰不就訴訟費用負擔予以裁判
    ，亦附此敘明。
九、據上論結，本件原告之訴為一部有理由、一部無理由，依民
    事訴訟法第389 條第1 項第5 款，判決如主文。
中    華    民    國    97    年    5     月    23    日
                  民事第二庭  法  官  王怡雯
以上正本證明與原本無異。
如對本判決上訴，應於判決送達後20日內向本院提出上訴狀。
中    華    民    國    97    年    5     月    27    日
                              書記官  鄒文南


司法院資訊處製作；財團法人民間司法改革基金會備份。
